【裁判字號】    97,交上易,98
【裁判日期】    970617
【裁判案由】    過失致死
【裁判全文】
臺灣高等法院刑事判決                97年度交上易字第98號
上  訴  人  臺灣臺北地方法院檢察署檢察官
被      告  甲○○
                      樓
選任辯護人  陳守文律師
上列上訴人因被告過失致死案件，不服臺灣臺北地方法院97年度
交易字第87號，中華民國97年2 月29日第一審判決（起訴案號：
臺灣臺北地方法院檢察署96年度偵字第21983 號），提起上訴，
本院判決如下：
    主  文
原判決撤銷。
甲○○因過失致人於死，處有期徒刑陸月，如易科罰金，以新臺
幣壹仟元折算壹日。
    事  實
一、甲○○於民國（下同）96年10月18日晚間20時59分許，駕駛
    車號9199-QM 號自小客車，沿台北世新生高架橋，由南向北
    行駛，至民生東路口下匝道時，原應注意轉彎車應禮讓直行
    車先行，而當地為柏油路，路面乾燥無缺陷，無障礙物，有
    照片且視距良好，依當時之情況並無不能注意之情事，竟疏
    未注意，甫出匝道即貿然右轉欲進入新生北路2段101巷內，
    適有張可文騎乘車牌號碼2GD-232 號重型機車，於平面車道
    沿新生南路2 段由南向北之方向行駛，因閃煞不及，至機車
    前頭撞擊該自小客車車身，致使張可文人車倒地，經送往馬
    偕醫院急救後，仍因氣血胸併內出血、失血性休克死亡。
二、案經檢察官相驗後自動檢舉既被害人張可文之配偶乙○○訴
    由台北市政府警察局中山分局報告由台北地方法院檢察署檢
    察官偵查起訴。
    理  由
壹、程序方面
    按「除被告所犯為死刑、無期徒刑、最輕本刑為3 年以上有
    期徒刑之罪、或高等法院管轄第一審案件者外，於審判期日
    前之程序進行中，被告先就被訴事實為有罪之陳述時，審判
    長得告知被告簡式審判程序之旨，並聽取當事人、代理人、
    辯護人及輔佐人之意見後，裁定進行簡式審判程序。」刑事
    訴訟法第273 條之1第1項定有明文。查本件被告涉犯刑法第
    276條第1項過失致死罪，法定本刑並非最輕本刑為3 年以上
    有期徒刑之罪，且被告於本院準備程序及審理期日中，已就
    被訴事實為有罪之陳述，經告知被告簡式審判程序之旨後，
    被告及公訴人對於本件改依簡式審判程序審理亦均表示無意
    見，是本院依上開刑事訴訟法規定，當庭裁定本件進行簡式
    審判程序，合先說明。
貳、實體方面
一、訊據被告對於上揭事實，迭於本院準備程序、審理中（本院
    卷第27頁正面、第46頁背面）坦承不諱，並有台北市政府警
    察局中山分局道路交通事故現場圖乙張（台灣台北地方法院
    檢察署96年度偵字第21983 號第14頁）、台北市政府警察局
    交通分隊交通事故談話紀錄表2 份（同上卷第12、13頁）、
    同分隊道路交通事故補充資料表（同上卷第15頁）、道路交
    通事故調查報告表(一)(二)（同上卷第16、17頁）、台北市政府
    警察局交通警察大隊道路交通事故初步分析研判表（同上卷
    第42 頁）、台北市政府警察局中山分局9199-QM自小客車車
    禍肇事採證相片乙冊（同上卷第49頁至第69頁）、同分局死
    者張可文所騎乘之機車採證照片（同上卷第70頁至第76 頁）
    在卷佐證、而死者張可文因本件車禍致氣血胸併內出血、失
    血性休克死亡，亦有台灣台北地方法院檢察署檢察官督同法
    醫製作之相驗屍體證明書、檢驗報告書、勘（相）驗筆錄、
    履堪現場筆錄（台灣台北地方法院96年度相字第690 號相驗
    卷第27頁至第38頁）等附卷足憑，足見被告上開任意性自白
    ，核與事實相符，堪信為真實。
二、按汽車行駛至交叉路口，其行進、轉彎應依轉彎車應讓直行
    車先行，為道路交通安全規則第101條第1 項第6款前段所明
    文規定。查被告駕汽車行經下匝道之交岔口，其轉彎車理應
    注意讓直行車先行，依當時之情形由無不可注意及避免之情
    形，竟疏於注意，逕行轉彎，適被害人閃避不及，被告所駕
    汽車右側車身撞擊被害人機車前頭，人車倒地，因而致死，
    被告係應注意能注意而不注意，自難辭其過失之責，而被害
    人之死亡與被告之過失行為二者間，有相當因果關係，亦可
    確認。要之，被告犯行至堪認定，應予依法論科。
三、核被告所為，係犯刑法第276條第1項過失致死罪。經查本件
    車禍於報案時未報明肇事人姓名，臺北市政府警察局交通警
    察大隊中山分隊警員陳運昌據報前往處理，被告在場承認為
    肇事人，有臺北市○○○○○道路交通事故肇事人自首情形
    紀錄表附卷足憑（見臺灣臺北地方法院檢察署96年度偵字第
    21983號卷第20 頁），堪認被告犯本罪後，在有偵查犯罪職
    權之機關未發覺犯人為何人前，即自首為肇事人，且於事後
    接受審判，核符刑法第62條前段規定自首之要件，爰依該條
    規定減輕其刑。
四、原審據以論科，固非無見，惟原判決對於被告有何過失情形
    及被告之過失行為與被害人之死亡間有無因果關係，均未敘
    及，逕認被告有過失犯行，理由即有不備，尚有未洽，檢察
    官循告訴人之請，上訴意旨徒以被告富有資力，尚未與被害
    人家屬達成和解，原審量刑過輕，指摘原判決不當，請求於
    以撤銷改判，雖無理由，為原判決既有可議，自屬無可維持
    。查被告願賠償500萬元（含強制險150萬元在內），案發後
    亦已支付喪葬費用180萬元，惟被害人家屬要求500萬元外，
    另加強制險150萬元共650萬元，此經被告辯護人及告訴代理
    人供明在卷，互核相符，足見被告確有與被害人家屬和解之
    誠意。爰審酌被告駕駛自小客車，行經肇事地點疏未注意後
    方來車貿然右轉，不慎撞及被害人張可文，致被害人因車禍
    傷重不治死亡，日後雖因和解金額差距致無法與被害人家屬
    達成和解，惟被告犯後坦承犯行，深表悔悟，態度良好，及
    其品行、智識程度等一切情狀，量處有期徒刑陸月，並諭知
    如易科罰金以新台幣壹千元折算壹日之折算標準。
據上論結，應依刑事訴訟法第369條第1項前段、第364條、第273
條之1第1項、第299條第1項前段，刑法第276條第1項、第62條前
段、第41條第1項前段，刑法施行法第1條之1，判決如主文。
本案經檢察官呂文忠到庭執行職務。
中    華    民    國    97    年    6     月    17    日
                  刑事第三庭  審判長法  官  蔡秀雄
                                    法  官  謝靜恒
                                    法  官  許文章
以上正本證明與原本無異。
不得上訴。
                                    書記官  蔡慧娟
中    華    民    國    97    年    6     月    17    日
附錄：本案論罪科刑法條全文
中華民國刑法第276條
（過失致死罪）
因過失致人於死者，處2年以下有期徒刑、拘役或2千元以下罰金
。
從事業務之人，因業務上之過失犯前項之罪者，處5 年以下有期
徒刑或拘役，得併科3千元以下罰金。


司法院資訊處製作；財團法人民間司法改革基金會備份。
